臺灣高等法院高雄分院刑事判決　　　　94年度交上易字第66號
上　訴　人　臺灣高雄地方法院檢察署檢察官
上　訴　人
即　被　告　丙○○
選任辯護人　林石猛　律師
　　　　　　林岡輝　律師
　　　　　　鍾美馨　律師
上列上訴人因被告過失傷害案件，不服臺灣高雄地方法院93年度
交易字第271 號中華民國94年7 月27日第一審判決（起訴案號：
臺灣高雄地方法院檢察署93年度偵字第12398 號），提起上訴，
本院判決如下：
    主  文
原判決撤銷。
丙○○因過失致人於死，處有期徒刑捌月，緩刑貳年。
    事  實
一、丙○○於民國93年3 月24日9 時20分許（起訴書誤載為9 時
    30分），駕駛車牌號碼F6-0140 號自用小客車，沿高雄縣大
    寮鄉○○○路由南往北方向行駛，行至與省道臺88線之交岔
    路口欲行右轉，本應注意汽車行駛至交岔路口，轉彎車應讓
    直行車先行，而當時之天候晴、視距及路況良好，並無不能
    注意之情事。適有乙○○騎乘車牌號碼GJ3-312 號重型機車
    ，在後沿該路段同向直行而來，詎丙○○疏未注意讓直行車
    先行，即搶先於上述交岔路口右轉往臺88線方向行駛，致其
    所駕駛之前述自用小客車右後側車輪上方，與乙○○騎乘之
    機車左手把發生擦撞，乙○○因而人車倒地，受有頭部外傷
    併顱內出血、水腦症等傷害。丙○○於肇事後陪同乙○○乘
    坐救護車至高雄縣大寮鄉聖若瑟醫院急救，而於其犯罪未被
    有偵查權之公務員或機關發覺前，在聖若瑟醫院向據報後到
    場處理本件交通事故之警員鍾洲自首坦承犯行，進而接受裁
    判。嗣於本案審理中，乙○○因前述車禍受傷，延至同年9
    月26日上午11時許，因前述腦部外傷經開腦術後，引發肺炎
    併呼吸衰竭，致菌血性休克不治死亡
二、案經乙○○之妻甲○○○訴請臺灣高雄地方法院檢察署檢察
    官偵查後起訴。
    理  由
一、訊據上訴人即被告丙○○（下稱被告）供認有於前揭時地駕
    駛自小客車不慎與乙○○騎乘之機車發生擦撞，致乙○○受
    有前揭傷害，並坦承對於車禍之發生伊有過失之情，惟仍辯
    稱：我認為車禍發生，雙方都有過失，雖然我是轉彎車，但
    是被害人他也應該注意保持安全車距及注意車前狀況。車子
    如果拉扯到被害人之機車，應該他倒下去之方向是往右側，
    不是往左側，當時我送他去醫院時，他是左側肌腱受傷，因
    為被害人年紀大，反應慢，所以才往左側方向倒下，足見雙
    方當時車速都不快，被害人之死亡與其因本件車禍受傷間並
    無因果關係云云。
二、經查：
  (一)被告於前揭時、地駕駛前開自小客車右轉時，與後方由被害
    人乙○○所騎乘之機車發生擦撞，致乙○○受有前揭傷害之
    事實，業經被告供承不諱，並有道路交通事故現場圖、道路
    交通事故調查報告表、高雄縣政府警察局處理交通事故紀錄
    表、交通事故現場勘驗圖、診斷證明書各1 紙及車禍現場相
    片10幀在卷足憑；而被害人乙○○係因本件車禍致因受有頭
    部外傷併顱內出血、水腦症等傷害，亦有高雄醫學院附設中
    和紀念醫院出具之診斷證明書2 紙、病歷影本在卷可參，且
    被害人因本件車禍受有前揭傷害，雖經多次手術、住院治療
    ，仍於94年9 月26日因頭部外傷開腦術後，引發肺炎併呼吸
    衰竭，致菌血性休克不治死亡一情，亦有死亡證明書乙紙附
    卷可稽。
  (二)按汽車行駛至交岔路口，轉彎車應讓直行車先行。道路交通
    安全規則第102 條第6 款定有明文。被告駕駛車輛自應注意
    上述道路交通安全規定，並負有注意義務，又依當時天候、
    道路狀況及被告之智識程度，並無不能注意之情事，於車行
    至前述交岔路口右轉時，疏未注意禮讓在後由被害人乙○○
    所騎乘之機車先行，即貿然於上述交岔路口右轉，致發生本
    件車禍，使被害人乙○○受有前述傷害，經多次手術、住院
    治療，仍因頭部外傷開腦術後，引發肺炎併呼吸衰竭，致菌
    血性休克不治死亡，被告對於本件車禍之發生顯有過失甚明
    。又被害人乙○○係因車禍頭部外傷，經開腦術後，引發肺
    炎併呼吸衰竭，致菌血性休克死亡，此觀卷附死亡證明書之
    記載已明，足徵被害人之死亡係因本件車禍受有頭部外傷等
    傷害所引起，被害人之死亡與被告之過失行為間，顯有相當
    因果關係，至為明確。辯護人以被害人之死亡與被告之過失
    間並無因果關係等詞辯護，本院不予採認。
  (三)被告雖以上開情詞置辯。惟查：被害人乙○○於車禍發生當
    時係79歲，衡情，被害人騎乘機車之速度較常人慢，且被害
    人騎乘機車行經前述交岔路口，依前述道路交通安全規則之
    規定，本享有路權，而本件車禍之發生乃起因於被告駕駛車
    輛右轉，未禮讓後車所造成，已詳述如前，是被害人於本件
    車禍並無過失可言，佐以本件車禍經送請臺灣省高屏澎車輛
    行車事故鑑定委員會鑑定之結果，亦認「丙○○駕駛小客車
    右轉未讓右側直行車先行為肇事原因，乙○○駕駛重機車無
    肇事因素」，此有台灣省高屏澎車輛行車事故鑑定委員會93
    年7 月7 日鑑定意見書1 份在卷可考。足見被告辯稱本件係
    被害人年紀大反應慢，雙方均有過失云云，應為避重就輕之
    詞，不足採信。
三、核被告所為，係犯刑法第276 條第1 項之過失致死罪。公訴
    人認被告所犯係過失傷害罪，尚有未合，惟起訴之基本社會
    事實同一，爰依法變更起訴法條，附此敘明。被告於肇事後
    犯罪未被有偵查權之公務員或機關發覺前，向到場警員鍾洲
    自首坦承犯行，並接受裁判等事實，業據證人鍾洲於原審審
    理時證述屬實，且有高雄縣政府消防局函覆之報案資料、高
    雄縣政府警察局林園分局民眾報案紀錄及受理各類案件紀錄
    表各1 份在卷可資佐證，應依刑法第62條前段自首之規定減
    輕其刑。
四、原審據以論處被告罪刑，固非無見。惟查：(一)被害人於原審
    判決後，因本件車禍頭部外傷經開腦術後，引發肺炎併呼吸
    衰竭，致菌血性休克死亡，已詳述如前，原審未及審酌，已
    有未恰。(二)被告係因疏未注意轉彎車應禮讓直行車先行，而
    與後方同向騎乘機車之被害人發生擦撞，肇致本件車禍，並
    無被告疏未注意車前狀況之情。原判決為此認定，亦有未合
    。被告上訴意旨否認犯罪，指摘原判決不當，雖無理由，惟
    檢察官依被害人家屬請求上訴謂原審量刑過輕，則為有理由
    ，且原判決亦有前揭可議，自應由本院將原判決撤銷改判。
    爰審酌被告駕駛自用小客車行經上述路段右轉時，當時之天
    候、路況均屬良好，竟疏未注意禮讓直行車先行，即貿然右
    轉，而與被害人騎乘之機車發生擦撞，導致被害人受有外傷
    併顱內出血、水腦症等傷害，經開腦術後，引發肺炎併呼吸
    衰竭，致菌血性休克死亡，惟念及被告於肇事後，停留於現
    場照護被害人乙○○，隨即陪同被害人乘坐救護車至聖若瑟
    醫院急救，並向證人即警員鍾洲自首而接受裁判，可見其犯
    後態度良好，已盡救護被害人之責，且於本院審理中，亦已
    和被害人家屬達成調解，詳如後述，及被告本件車禍之過失
    情節等一切情狀，量處如主文所示之刑。
五、末查被告前未曾受有期徒刑以上刑之宣告，有臺灣高等法院
    被告前案紀錄表在卷可查，且本案為過失犯，被告於本院審
    理中已和被害人家屬達成調解，賠償被害人家屬，有調解筆
    錄可按，被告經此偵審程序及罪刑之宣告，當知所警惕，信
    無再犯之虞，本院因認所受宣告刑以暫不執行為適當，爰併
    予宣告緩刑2 年，以啟自新。
據上論結，應依刑事訴訟法第369 條第1 項前段、第364 條、第
299 條第1 項前段、第300 條，刑法第11條前段、第276 條第1
項、第62條前段條、第74條第1 款，罰金罰鍰提高標準條例第1
條前段，判決如主文。
本案經檢察官姜麗儒到庭執行職務。
中　　華　　民　　國　  94　　年　　12　　月　　21　　日
                  刑事第七庭    審判長法  官   莊飛宗
                                      法  官   曾逸誠
                                      法  官   黃三友
以上正本證明與原本無異。
不得上訴。
中　　華　　民　　國　　94　　年　　12　　月　　23　　日
　　　　　　　　　　　　　　　　　　　書記官   黃玉珠
附錄本件判決論罪科刑法條：
刑法第276 條第1 項因過失致人於死者，處2 年以下有期徒刑、
拘役或2,000 元以下罰金。
